【裁判字號】    90,交聲,767
【裁判日期】    900928
【裁判案由】    交管條例聲異
【裁判全文】
臺灣板橋地方法院交通事件裁定                      九十年度交聲字第七六七號
    原處分機關  交通部公路局臺北區監理所
    受處分人即
    異  議  人  甲○○
右列異議人因違反道路交通管理處罰條例案件，對於交通部公路局臺北區監理所於九
十年五月二十一日所為裁決處分（原處分案號：北監五字第ＺＦ0000000號）
，聲明異議，本院裁定如左：
    主  文
原處分撤銷。
甲○○汽車行駛於高速公路而不遵管制規定，處罰鍰新臺幣參仟元。
    理  由
一、按汽車行駛於高速公路或設站管制之之道路而不遵管制規定，處汽車駕駛人新臺
    幣（下同）三千元以上六千元以下罰鍰；又對於違反道路交通管理處罰條例之行
    為，逕行舉發者，應按已查明之資料填註車牌號碼、車輛種類、車主姓名或名稱
    及地址，並於通知單上方空白處加註逕行舉發之文字後，由舉發機關送達被通知
    人；處理違反道路交通管理事件，有關文書送達之程序，依行政程序法之規定，
    而當事人應為送達之之處所不明者，得依職權命為公示送達，又違反道路交通管
    理事件行為人，未依規定自動繳納罰款，或未依規定到案聽候裁決，處罰機關應
    於一個月內依標準表逕行裁決之，道路交通管理處罰條例第三十三條第一項、違
    反道路交通管理事件統一裁罰標準及處理細則第十一條第一項第二款、第五條、
    第四十四條，行政程序法第七十六條分別定有明文。又本條例所定罰鍰之處罰，
    行為人接獲違反道路交通管理事件通知單後，應於十五日內，到達指定處所聽候
    裁決。但行為人認為舉發之事實與違規情形相符者，得不經裁決，逕依各該條款
    罰鍰最低額，自動向指定之處所繳納結案，道路交通管理處罰條例第四十五條第
    十三款、第九條第一項分別定有明文。
二、原處分機關略以：受處分人甲○○於民國九十年一月十八日十二時四十五分許，
    駕駛車牌號碼ＧＤ─二○九九號自用小客車，在國道三號高速公路南向二十五公
    里處速限九十公里路段，以時速一百一十公里超速行駛，不遵高速公路管制規定
    ，爰依道路交通管理處罰條例第三十三條第一項規定，裁處罰鍰新臺幣六千元；
    異議人對於違規事實雖未爭執，然以伊迄未接獲違反道路交通管理事件通知單，
    即遭最高罰裁罰，殊難甘服等語置辯。
三、經查：異議人駕駛前開車輛於右揭時、地違規超速行駛，經警拍照逕行舉發，有
    超速採證照片及舉發違反道路交通管理事件通知單等影本存卷可稽，並為異議人
    所不爭，其違規事實足認實在。惟就舉發違反道路交通管理事件通知單有無合法
    送達於異議人乙節，原處分機關固已函送內政部警政署國道公路警察局公示送達
    公告影本及郵寄掛號無法投遞信封原件一件為證，然經本院核閱上開退回信封所
    載無法投遞之事由乃係填載為查無此地址（無此號）等語，而本院經向臺北縣永
    和市戶政事務所調取異議人之戶籍謄本，異議人之住所確為臺北縣永和市○○路
    四一巷二六號，核與上開投郵信封所載地址完全相符，然郵務送達人竟未詳查而
    以查無此號住址逕為退回，其送達顯有不實而非合法，已難謂異議人應為送達之
    處所係屬不明，而原舉發機關未再詳查異議人住所是否不明即逕依郵務人員不實
    之填載而逕為公示送達，依法已有未合，自難謂本件違規通知單已合法送達於異
    議人，原處分機關復逕依前開規定據以裁罰最高罰金額六千元，其裁罰雖非無據
    ，然其舉發違規通知單之送達程序既非合法，並致異議人喪失於收受前開通知單
    後十五日內自動依最低額繳納罰鍰之利益，應認本件異議為有理由，爰撤銷原處
    分，並自為裁罰如主文所示，用期適法。
據上論結，應依道路交通案件處理辦法第二十條前段裁定如主文。
中      華      民      國      九十      年      九    月    二十八    日
                              臺灣板橋地方法院交通法庭
                                      法  官  朱 耀 平
右正本證明與原本無異
如不服本裁定應於送達後五日內向本院提出抗告狀
                                      書記官  黃 炎 煌
中      華      民      國      九十      年      九    月    二十八    日


司法院資訊處製作；財團法人民間司法改革基金會備份。
